臺灣新竹地方法院民事判決  
110年度訴字第517號
原      告  林宛宙  
被      告  林哲永  
被      告  廖威智  
被      告  温彥鈞  
上列當事人間損害賠償事件，經原告提起刑事附帶民事訴訟，由
本院刑事庭裁定移送前來（109年度附民字第479號），本院於民
國110年8月30日辯論終結，判決如下：
　　主　　　文
被告林哲永、廖威智、温彥鈞應連帶給付原告新臺幣肆拾萬元，
及被告林哲永、廖威智自民國一○九年十一月三日起；被告温彥
鈞自民國一○九年十一月四日起，均至清償日止，按年息百分之
五計算之利息。
原告其餘之訴駁回。
本判決第一項得假執行。
原告其餘假執行之聲請駁回。
　　事實及理由
壹、程序方面：
    本件被告林哲永、廖威智、温彥鈞經合法通知，均未於言詞
    辯論期日到場，核無民事訴訟法第386條各款所列情形，爰
    依原告聲請，由其一造辯論而為判決。
貳、實體方面：
一、原告主張：
㈠、本件事實及理由如臺灣新竹地方檢察署109年度偵字第7731、
    8542、8969號起訴書所載【林哲永、廖威智、温彥鈞自民國
    （下同）109年4月初起加入「吳秉諺」所屬3人以上、具有
    持續性、牟利性及有結構性之以實施詐術為手段之詐欺犯罪
    組織，擔任負責自掩飾、隱匿特定犯罪所得去向之林哲永所
    提供之台中商業銀行新豐分行帳號000-000000000000號帳戶
    提領被害人遭該詐欺犯罪組織詐騙而匯入上開金融帳戶款項
    之俗稱「車手」之角色，領取每月新臺幣（下同）5,000元
    之報酬。林哲永、廖威智、温彥鈞與「吳秉諺」即共同意圖
    為自己不法之所有，基於3人以上共同詐欺取財及掩飾、隱
    匿特定犯罪所得去向之詐欺及洗錢之犯意聯絡，由該詐欺集
    團成員於附表所示時間、透過交友軟體或LINE通訊軟體，與
    附表所示之方式，詐欺原告使其依指示於附表所示之時間，
    匯款如附表所示之金額至林哲永上開帳戶，由林哲永、廖威
    智、温彥鈞於附表所示之時間，在附表所示之地點自上述帳
    戶提領附表所示之金額，隨即依「吳秉諺」指示前往指定地
    點交付款項而得逞，以此方式掩飾、隱匿該詐騙集團詐騙原
    告等人之犯罪所得。】原告遭詐騙60萬元，依刑事訴訟法第
    487條規定，提出刑事附帶民事訴訟。
㈡、訴之聲明：
　⒈被告應連帶賠償原告60萬元，及自起訴狀繕本送達翌日起至
    清償日止按年利率百分之5計算之利息。
　⒉前項判決請准供擔保宣告假執行。
　⒊訴訟費用由被告負擔。
二、被告林哲永、廖威智、温彥鈞經合法通知，未於言詞辯論期
    日到場，亦未提出書狀作任何聲明或陳述。
三、法院之判斷：
㈠、經查，原告主張被告林哲永、廖威智、温彥鈞（下合稱被告3
    人）加入詐欺集團，由被告林哲永提供其在台中商業銀行新
    豐分行所開立帳號000-000000000000號帳戶（下稱台中銀行
    帳戶），原告因受詐欺集團成員詐欺，陷於錯誤而匯款40萬
    元至台中銀行帳戶，被告温彥鈞負責駕車搭載被告廖威智提
    領款項，將贓款交予詐欺集團成員，致原告受有40萬元之損
    害等情，經本院109年度金訴字第150號、110年度金訴字第4
    1號、110年度金訴字第44號刑事判決判處：林哲永犯三人以
    上共同詐欺取財罪，應執行有期徒刑3年2月。廖威智犯三人
    以上共同詐欺取財罪，應執行有期徒刑2年。温彥鈞犯三人
    以上共同詐欺取財罪，應執行有期徒刑2年。有該刑事判決
    在卷可稽（本院卷第13-32頁），復有原告提出之匯出匯款
    憑證附卷足憑（本院卷第141頁）、兩造於前開刑事案件之
    陳述、國泰世華商業銀行匯出匯款憑證、LINE對話紀錄內容
    翻拍照片、內政部警政署反詐騙諮詢專線紀錄表、受理詐騙
    帳戶通報警示簡便格式表、金融機構聯防機制通報單、受理
    刑事案件報案三聯單等可佐（臺灣新竹地方檢察署109年度
    偵字第8542號卷第80-82、84-85、89-95頁、本院109年度金
    訴字第1號卷第366-400頁），堪認原告此部分主張之事實為
    真實。
㈡、按因犯罪而受損害之人，於刑事訴訟程序得附帶提起民事訴
    訟，對於被告及依民法負賠償責任之人，請求回復其損害。
    前項請求之範圍，依民法之規定。刑事訴訟法第487條定有
    明文。故只須所受損害，係由於被告犯罪所致，即有上開規
    定之適用，並不以被告侵害事實所犯之罪名經刑事法院獨立
    論處罪刑或受損害之人提起刑事告訴或合法告訴為必要（最
    高法院93年度台抗字第225號民事裁定意旨參照）。次按，
    因故意或過失，不法侵害他人之權利者，負損害賠償責任。
    故意以背於善良風俗之方法，加損害於他人者亦同；數人共
    同不法侵害他人之權利者，連帶負損害賠償責任。不能知其
    中孰為加害人者亦同。造意人及幫助人，視為共同行為人；
    數人負同一債務，明示對於債權人各負全部給付之責任者，
    為連帶債務。無前項之明示時，連帶債務之成立，以法律有
    規定者為限。民法第184條第1項、第185條、第272條分別定
    有明文。經查，原告遭被告林哲永、廖威智、温彥鈞與其等
    所屬之詐欺集團成員詐騙而陷於錯誤，致原告匯款損失40萬
    元等情，已如上述，被告林哲永、廖威智、温彥鈞就詐欺原
    告之行為，與所屬詐欺集團成員均有犯意聯絡及行為分擔，
    屬共同侵權行為人甚明。而被告林哲永、廖威智、温彥鈞既
    與所屬詐欺集團成員於共同侵害原告權利之目的範圍內，各
    自分擔實行詐欺行為之一部，互相利用他人之行為，以達該
    詐欺集團向原告詐騙取得款項之目的，自應就原告遭詐騙之
    40萬元負共同侵權行為連帶賠償責任，是原告依侵權行為損
    害賠償之法律關係請求被告林哲永、廖威智、温彥鈞連帶給
    付40萬元，為有理由，應予准許。至原告雖主張另有受詐欺
    而匯款之其餘金額20萬元部分，然原告未能舉證證明此部分
    事實，是以原告請求被告林哲永、廖威智、温彥鈞賠償超過
    40萬元範圍之請求，尚屬無據，應予駁回。
㈢、末按「給付有確定期限者，債務人自期限屆滿時起，負遲延
    責任；給付無確定期限者，債務人於債權人得請求給付時，
    經其催告而未為給付，自受催告時起，負遲延責任；其經債
    權人起訴而送達訴狀，或依督促程序送達支付命令，或為其
    他相類之行為者，與催告有同一之效力」、「遲延之債務，
    以支付金錢為標的者，債權人得請求依法定利率計算之遲延
    利息」、「應付利息之債務，其利率未經約定，亦無法律可
    據者，週年利率為百分之5」，民法第229條第1項、第2項、
    第233條第1項前段、第203條分別定有明文。本件原告請求
    被告3人負損害賠償之責，未約定履行期，原告請求被告林
    哲永、廖威智、温彥鈞給付自起訴狀繕本送達翌日（被告林
    哲永、廖威智於109年11月2日送達，被告温彥鈞於109年11
    月3日送達，有送達證書在卷可稽，見本院109年度附民字第
    479號卷第9-13頁）即被告林哲永、廖威智自109年11月3日
    起，被告温彥鈞自109年11月4日起，均至清償日止，按年息
    百分之5計算之利息，為有理由，應予准許。
㈣、從而，原告依侵權行為損害賠償之法律關係，請求被告林哲
    永、廖威智、温彥鈞連帶給付原告40萬元，及被告林哲永、
    廖威智自109年11月3日起，被告温彥鈞自109年11月4日起，
    均至清償日止，按年息百分之5計算之利息，為有理由，應
    予准許；逾此範圍之請求，為無理由，應予駁回。
四、本判決主文第一項所命被告給付之金額未逾50萬元，應依民
    事訴訟法第389條第1項第5款之規定依職權宣告假執行，原
    告陳明願供擔保聲請宣告假執行，尚無必要。至原告敗訴部
    分，其假執行之聲請已失所依附，應併予駁回。
五、本件係原告於刑事訴訟程序提起之附帶民事訴訟，經本院刑
    事庭裁定移送民事庭審理，依刑事訴訟法第504條第2項之規
    定，免納裁判費，且本院刑事庭移送後，於民事訴訟程序進
    行期間亦無支付任何訴訟費用，爰不為訴訟費用負擔之諭知
    。
六、本件判決基礎之事證已臻明確，兩造其餘之攻擊防禦方法及
    所舉證據，經審酌後核與判決結果不生影響，爰不一一論列
    ，附此敘明。
七、據上論結，本件原告之訴為一部有理由，一部無理由，依民
    事訴訟法第385條第1項前段、第389條第1項第5款，判決如
    主文。　
中　　華　　民　　國　 110　　年　　9　　 月　　30　　日
　　　　　　　　　民事第二庭　　法　官　林麗玉
以上正本係照原本作成。
如對本判決上訴，須於判決送達後20日內向本院提出上訴狀。併
繳納上訴審裁判費。
中　　華　　民　　國　 110　　年　　9　　 月　　30　　日
　　　　　　　　　　　　　　　　書記官　郭春慧


附表：
被害人即本件原告 詐騙方式 匯款時間 匯款金額 參與之被告 參與情節 刑事判決宣告刑 林宛宙 詐欺集團成員於109年3月某日利用交友軟體結識林宛宙後，向林宛宙佯稱：可匯款至指定帳戶以投資獲利云云，使林宛宙陷於錯誤，依指示於右揭時間，匯款右揭金額至林哲永上揭台中銀行帳戶內。 109年4月17日14時21分 40萬元 林哲永、廖威智、温彥鈞 吳秉諺通知陳岳崧，陳岳崧再通知温彥鈞有款項匯入須提領，温彥鈞將此事轉知林哲永、廖威智後，由温彥鈞駕駛車號000-0000號自用小客車搭載廖威智、林哲永，前往新竹縣○○鄉○○路0段000號統一便利商店三立店，由廖威智至店內ATM，持林哲永交付之提款卡並輸入林哲永告知之提款密碼，於109年4月17日22時17分許提領2萬元、同日22時19分許提領2萬元、同日22時20分許提領2萬元、同日22時21分許提領2萬元、同日22時22分許提領2萬元、同日22時23分許提領2萬元、同日22時24分許提領2萬元、同日22時25分許提領1萬元（提領8筆、合計15萬元）後，於109年4月18日0時30分許，轉往新竹縣竹北市某處，將上開提領之15萬元交付陳岳崧。另由林哲永依陳岳崧之指示，於109年4月18日0時32分許，以網路銀行轉帳90萬元至約定之吳秉諺前揭台新銀行帳戶內，再由吳秉諺提領。（包含曾章云、羅聖寧等人被詐騙之款項） 林哲永犯三人以上共同詐欺取財罪，累犯，處有期徒刑壹年伍月。 廖威智犯三人以上共同詐欺取財罪，處有期徒刑壹年肆月。 温彥鈞犯三人以上共同詐欺取財罪，處有期徒刑壹年肆月。